臺灣臺中地方法院民事判決　九十三年度簡上字第三一一號
　　上　訴　人　甲○○
　　被　上訴人　乙○○
右當事人間請求損害賠償事件，上訴人對於民國九十三年九月二十二日本院沙鹿簡易
庭九十三年度沙簡字第二八六號第一審簡易判決提起上訴，本院於民國九十四年二月
二十五日言詞辯論終結，判決如左：
    主      文
原判決關於命上訴人給付被上訴人超過新台幣萬捌仟柒佰柒拾伍元及該部分假執行
之宣告均廢棄。
右廢棄部分，被上訴人在第一審簡易之訴駁回。
其餘上訴駁回。
第二審訴訟費用由上訴人負擔五分之三，餘由被上訴人負擔。
    事實及理由
一、被上訴人於原審起訴主張：上訴人於民國九十二年六月二十日下午三時三十分許
    ，駕駛車號七Ｖ—七一三八號自用小客車，行經台中縣豐原市○○○路與和平街
    口，由新生北路欲左轉和平街時，未注意當時暫停於左方欲通過交岔路口而由訴
    外人陳秀娟所騎乘後座搭載被上訴人之ＫＢＳ—三○七號機車，而與之碰撞，致
    人車倒地，使被上訴人遭機車排氣管燙傷右小腿，受有三度灼傷之傷害。被上訴
    人因上訴人之過失行為而受有損害，爰請求上訴人賠償下列項目：(一)工作薪資十
    四天，每天新台幣（下同）一千元，共一萬四千元。(二)九十二年六月二十一日起
    至同年七月五日止外出治療換藥搭計程車十五次，每次二百元，共三千元。(三)腿
    部燙傷疤痕消除醫療（消疤膏）十支，每支三百元，共三千元。(四)九十二年六月
    二十一日杏豐醫院醫療費用二百五十元。(五)九十二年六月二十二日起至同年十月
    五日止至生春中醫診所治療一百零五次，每次費用四百元，共四萬二千元。(五)慰
    撫金十萬元。以上合計十六萬二千二百五十元，扣除被上訴人已受領強制汽車責
    任保險理賠四萬二千三百五十元，上訴人尚應賠償十一萬九千九百元等語。並聲
    明：上訴人應給付被上訴人十一萬九千九百元。
二、上訴人則以：事故發生當時陳秀娟之機車是停在雙黃線上，違反規定，系爭車禍
    之發生陳秀娟與有過失，應負共同侵權行為損害賠償責任等語資為抗辯。並於原
    審答辯聲明：上訴人之訴駁回。
三、原審認上訴人及被上訴人之使用人陳秀娟對於系爭車禍之發生均有過失，過失比
    例為七比三，經過失相抵後，判決上訴人應賠償被上訴人八萬三千九百三十元，
    而駁回被上訴人其餘請求。茲上訴人以：(一)被上訴人於原審並未提出收入證明。
    (二)原審判准之慰撫金數額過高，應以五萬元為適當。(三)原審認定其與陳秀娟之過
    失比例為七比三有誤，應為五比五才合理為由，就原審判命其給付超過二萬元部
    分提起上訴，並上訴聲明：原判決關於命上訴人給付超過二萬元部分，及該部分
    假執行之宣告，暨訴訟費用之裁判（除確定部分外）均廢棄。前開廢棄部分，被
    上訴人在第一審簡易之訴駁回。被上訴人則答辯聲明：上訴駁回。
四、兩造依民事訴訟法第二百七十條之一第一項第三款規定，整理並協議簡化爭點如
    下：
  (一)兩造不爭執之事實
  1.上訴人於九十二年六月二十日下午三時三十分許，駕駛車號七Ｖ─七一三八號自
    用小客車，行經台中縣豐原市○○○路與和平街口，由新生北路欲左轉和平街時
    ，適訴外人陳秀娟騎乘ＫＢＳ─三○七號重型機車後座搭載被上訴人，在左方和
    平街口暫停，欲通過該交岔路口，二車不慎相撞，致人車倒地，機車排氣管處燙
    傷被上訴人之右小腿。
  2.被上訴人因系爭車禍受傷，共支出醫療費四萬五千二百五十元，且因需搭乘計程
    車往返就醫，另增加交通費之支出三千元。
  3.被上訴人於系爭車禍後，已向國華產物保險股份有限公司台中分公司申領強制汽
    車責任險理賠金四萬二千三百五十元。
  (二)本件爭點
  1.系爭車禍之發生，上訴人與訴外人陳秀娟之過失比例為何？
  2.被上訴人因系爭車禍之發生，得向上訴人請求勞動能力喪失或減少之數額為何？
    被上訴人於系爭車禍發生時，其每月 (或每日）之薪資所得數額為何？
  3.被上訴人因系爭車禍之發生，得向上訴人請求之精神慰撫金數額為何？
五、以下就兩造協議簡化之爭點，敘述本院得心證之理由：
  (一)關於系爭車禍之發生，上訴人與陳秀娟之過失比例為何：
  1.按汽車行駛時，駕駛人應注意車前狀況及兩車併行之間隔，並隨時採取必要之安
    全措施，道路交通安全規則第九十四條第三項定有明文。另汽車（包括機器腳踏
    車即機車）在雙向二車道行駛時，應在遵行車道內行駛，亦為同規則第九十七條
    第一款所明定。
  2.本件上訴人駕車行經台中縣豐原市○○○路與和平街口欲左轉和平街時，未注意
    左方路口有陳秀娟所騎機車暫停欲通過交岔路口，因而碰撞該機車肇事等情，為
    上訴人所自認，且上訴人因系爭車禍造成被上訴人腿部遭機車排氣管燙傷之過失
    傷害案件，經臺灣高等法院臺中分院以九十三年度交上易字第四八○號判處有期
    徒刑二月確定，業據本院依職權調取該刑事案件全卷核閱無誤，足見上訴人對於
    系爭車禍之發生確有過失。而依兩造及陳秀娟於刑事案件警詢及第一審法院所為
    之陳述判斷，兩造既在新生北路與和平街交岔路口發生碰撞，且陳秀娟自承係在
    停車狀態，則陳秀娟顯然停車於雙黃線處，其機車停等位置不當，以致遭上訴人
    車輛撞及，陳秀娟對於系爭車禍之發生，亦有過失甚明。本院斟酌上訴人疏未注
    意車前狀況之駕駛行為，與陳秀娟停車於雙黃線處之違規行為，同為系爭車禍之
    肇事因素，及雙方過失程度及原因力之強弱，認上訴人與陳秀娟之過失比例應為
    一比一。原審認上訴人與陳秀娟之過失比例為七比三，尚有未洽。
  (二)關於被上訴人所得請求勞動能力喪失或減少之數額為何：
  1.按不法侵害他人之身體或健康者，對於被害人因此喪失或減少勞動能力，或增加
    生活上之需要時，應負損害賠償責任，民法第一百九十三條第一項定有明文。
  2.本件被上訴人主張其於事故發生時任職於辣奇園飲食店，因系爭車禍腿部受傷，
    致有十四日不能工作而遭扣薪等情，業據提出在職證明書及請假單為證（見原審
    卷第五二、五三頁），並為上訴人所不爭執，堪信為真實，從而被上訴人請求上
    訴人賠償其因不能工作所減少之工作收入，自屬有據。又依被上訴人於原審所提
    員工薪資表（見原審卷第五四頁）及於本院提出且為上訴人所不爭執之薪資轉帳
    證明、薪資條所示，被上訴人於事故發生前每月薪資均在三萬元以上，亦即被上
    訴人每日薪資超過一千元，是以被上訴人以每日一千元為計算標準，而請求上訴
    人賠償其因系爭車禍所減少之工作收入共一萬四千元（1000×14＝14000），洵
    屬有據。
  (三)關於被上訴人所得請求之精神慰撫金數額為何：
  1.按不法侵害他人之身體、健康者，被害人雖非財產上之損害，亦得請求賠償相當
    之金額，民法第一百九十五條第一項前段定有明文。又慰藉金之賠償須以人格權
    遭遇侵害，使精神上受有痛苦為必要，其核給之標準固與財產上損害之計算不同
    ，然非不可斟酌雙方身分資力與加害程度，及其他各種情形核定相當之數額，最
    高法院著有五十一年台上字第二二三號判例可資參照。
  2.本件被上訴人因系爭車禍致腿部遭嚴重燙傷，精神上自亦受有痛苦，則其請求上
    訴人賠償精神慰撫金，應屬正當。本院斟酌被上訴人之受傷情形，其遭燙傷時正
    值青春年華，因燙傷留下疤痕所帶來精神痛苦，及上訴人之過失程度，暨本院調
    閱兩造之所得及財產資料，顯示上訴人名下僅有一部汽車，所得亦非豐厚；被上
    訴人名下則有房屋及土地，且有固定薪資所得等一切情狀，認被上訴人所得請求
    之慰撫金數額，以十萬元為適當。
  (四)由右揭說明，可知被上訴人因系爭車禍而受有支出醫療費四萬五千二百五十元、
    支出交通費三千元、減少工作收入一萬四千元及慰撫金十萬元等損害，合計十六
    萬二千二百五十元（45250+3000+14000+100000＝162250）。惟按損害之發生或
    擴大，被害人與有過失者，法院得減輕賠償金額，或免除之；該項規定，於被害
    人之代理人或使用人與有過失者，準用之，此觀民法第二百十七條第一項、第三
    項規定即明。又駕駛機車後座搭載他人，後座之人係因藉駕駛人載送而擴大其活
    動範圍，駕駛人為之駕駛機車，應認係後座之人之使用人（最高法院七十四年台
    上字第一一七○號判例意旨參照）。本件被上訴人乘坐陳秀娟所騎乘之機車，係
    藉陳秀娟之載送而擴大其活動範圍，揆諸上開判例意旨，應認陳秀娟為被上訴人
    之使用人。而系爭車禍之發生，陳秀娟應負二分之一責任，已如前述，是依前述
    規定過失相抵後，被上訴人所得請求上訴人賠償之數額為八萬一千一百二十五元
    〔162250×（1-0.5）＝81125〕。
  (五)末按保險人依本法規定給付之保險金，視為加害人或被保險人損害賠償金額之一
    部分；加害人或被保險人受賠償請求時，得扣除之，強制汽車責任保險法第三十
    條定有明文。如前所述，本件被上訴人因系爭車禍已受領強制汽車責任險理賠金
    四萬二千三百五十元，經扣除後，上訴人應再賠償被上訴人之數額為三萬八千七
    百七十五元（00000-00000＝38775）。
六、綜上所述，被上訴人依民法第一百八十四第一項前段、第一百九十三條第一項、
    第一百九十五條第一項前段侵權行為之法律關係，所得請求上訴人賠償之數額，
    應為三萬八千七百七十五元。原判決認定上訴人與陳秀娟就系爭車禍之過失比例
    為七比三，且先扣除強制汽車責任保險理賠金後才為過失相抵，均有未洽，上訴
    人上訴意旨指摘原審命其賠償之金額過高，求予廢棄改判，就原判決命上訴人給
    付被上訴人超過上開三萬八千七百七十五元部分，為有理由，應由本院將原判決
    此部分予以廢棄，改判如主文第二項所示。至上訴人其他上訴部分，則無理由，
    應予駁回。
七、據上論結，本件上訴為一部有理由，一部無理由，依民事訴訟法第四百三十六條
    之一第三項、第四百五十條、第四百四十九條第一項、第七十九條，判決如主文
    。
中　　　華　　　民　　　國　　九十四　　年　　　三　　　月　　 十一　　 日
                                                臺灣臺中地方法院民事第四庭
~B審判長法　官　洪碧雀
~B　　　法　官　陳添喜
~B　　　法　官　羅智文
右正本證明與原本無異
不得上訴
中　　　華　　　民　　　國　　九十四　　年　　　三　　　月　　 十一　　 日
~B　　　書記官
